【裁判字號】    97,上易,1780
【裁判日期】    971127
【裁判案由】    業務侵占等
【裁判全文】
臺灣高等法院臺中分院刑事判決        97年度上易字第1780號
上  訴  人
即  被  告  壬○○
                      3
選任辯護人  林益輝律師
上列上訴人因業務侵占等案件，不服臺灣南投地方法院96年度訴
字第375號，中華民國97年8月22日第一審判決（起訴案號：臺灣
南投地方法院檢察署95年度偵字第1626號），提起上訴，本院判
決如下：
    主  文
上訴駁回。
    犯罪事實及理由
一、本案經本院審理結果，除原審判決書附表二編號28該部分所
    記載之提領時間，應更正為94年8月12日（原誤載為同年8月
    1日)外，第一審判決認事用法及量刑均無不當，應予維持，
    並引用第一審判決書記載之事實、證據及理由（如附件）。
二、上訴人即被告壬○○（下稱被告）上訴意旨略以：本案係徐
    莉婷在銀行貸款流程中矇騙客戶，夾藏對保單（即現金卡及
    密碼領用書）於申請書中讓客戶簽名，以利日後向核卡部門
    領取卡片及密碼，方便日後操控；且徐莉婷又故意避開銀行
    另一專員張雅聖，在混淆對保的過程中，阻止伊與張雅聖見
    面，且時而更換約定之地點，阻礙伊載客戶至銀行對保。徐
    莉婷待客戶之金融卡、現金卡核發下來後，就在大眾銀行台
    中分行外面、或徐莉婷位於台中市○○路的家中，將各該卡
    片交給伊，並告訴伊，因各該客戶之資料不齊全，信保單位
    尚未核准，銀行要求她寫擔保報告送交信保單位，但應給予
    伊之佣金則可先行拿取，因此徐莉婷遂將各該金融卡、現金
    卡交付給伊，並告知密碼，要求伊先持各該卡片提領現金，
    於扣下應給予伊之佣金部分後，連同應支付予大眾銀行台中
    分行之前 3個月預繳利息及其餘款項均交給她收執，以回繳
    予大眾銀行台中分行，且又要求伊將各該客戶之資料補正齊
    全，待信保單位通過審查後，始得將各該金融卡、現金卡交
    予客戶收執。伊在94年6、7、8月短短3個月內，因徐莉婷上
    開種種行為讓伊深感疑點重重，乃停止再介紹客戶、案件給
    她，進而詢問徐莉婷，她終於吐露實情，告知因前男友向他
    借新台幣（下同）50萬元未償還，她的媽媽一直問及金錢下
    落，因之前她在日盛銀行時也曾以此方法詐騙客戶很多錢，
    當時是伊拿錢幫她，處理善後才得平息，徐莉婷始終以為伊
    會再幫她，但這次伊發覺事態嚴重未再幫她，也明白上開一
    切事情之始末，嗣至 94年9月初，伊叫她儘快處理，否則要
    告知客戶，她卻軟硬兼施，並傳簡訊恐嚇伊，且將她的手機
    停掉，斷絕聯絡，到最後她雖說要處理，但仍是一個騙局。
    於94年12月份，當大眾銀行在調查她時，她佯裝一切都不知
    情，斷尾求生，將一切責任推到伊身上，誣陷伊， 95年1月
    23日更不帶銀行主管與伊對質，反而帶黑道人士逼伊簽發本
    票及自白書，硬將一切的責任推給伊，伊不肯順從，即找人
    痛毆伊，路人看到報警，但警方卻不辦她們，反而偵辦伊。
    又原判決書有諸多與事實不符之處：(一)伊自始至終皆未拿到
    密碼單；(二)徐莉婷曾指示伊在南投慶豐銀行提領，當時徐莉
    婷也在旁邊，可調閱錄影機之監視畫面；(三)徐莉婷辯稱係銀
    行出現呆帳後，她才知道本案之情節，然其於 94年9月初發
    簡訊恐嚇伊時，即已提到本案之情節，否則為何她要停掉原
    先使用之0000000000號之行動電話；(四)另判決書中雖提到嗣
    後伊將現金卡、提款卡均丟棄等語，然徐莉婷事後將各該卡
    片交給伊時，騙伊說會儘快處理，伊從94年9月初等到95年1
    月23日，才深知一切都是謊言，是在失望之際，於 95年1月
    23日進入司法程序後才丟棄的；(五)原判決書提及伊於偵查中
    原供稱：「因徐莉婷跟伊說經濟困難，需幫忙，伊就將其他
    的2萬多元就拿給徐莉婷」，係檢察官誤解伊的意思云云，
    指摘原判決不當。
三、經查：
  (一)被告上開所辯，有關本案係徐莉婷在銀行貸款流程中矇騙客
    戶，混淆對保過程，佯裝一切均不知情，將一切責任推到其
    身上，誣陷其云云，顯係被告事後卸責之詞，被告前後所供
    不一，所辯情節復有違常理，自不能單憑被告片面且有瑕疵
    之辯詞，遽認徐莉婷與被告就本件之犯行有何犯意聯絡或行
    為分擔等情，業據原審於判決書中論述甚詳（見原審判決書
    第4頁理由欄一、(二)該部分之說明)，於此不予贅述。參以被
    告於偵查中坦承：伊從事現金卡代辦工作已經3、4年等語（
    見偵字第1626號卷(一)第7頁)，顯見被告並非毫無經驗之人，
    若欲申請金融卡、現金卡之客戶，其送至銀行之資料，尚未
    經銀行審核通過，銀行絕不可能先行核撥金融卡、現金卡，
    是其上開所辯：徐莉婷先將各該金融卡、現金卡交付給伊，
    並告知密碼，要求伊先持各該卡片提領現金，於扣下應給予
    伊之佣金部分後，連同應支付予大眾銀行台中分行之前3個
    月預繳利息及其餘款項均交給她收執，以回繳予大眾銀行台
    中分行，且又要求伊將各該客戶之資料補正齊全，待信保單
    位通過審查後，始得將各該金融卡、現金卡交予客戶收執云
    云，顯係事後卸責之詞，不足採信。
  (二)被告上訴意旨雖指稱：徐莉婷曾指示伊在南投慶豐銀行提領
    ，當時徐莉婷也在旁邊，可調閱錄影機之監視畫面云云。然
    據被告於偵查中所供：伊辦了戊○○、丙○○、庚○○等人
    之現金卡後，徐莉婷指示伊去領錢（本案並無證據足以證明
    徐莉婷與被告共同犯罪，詳如前述），伊扣除費用後，其他
    現金則在慶豐銀行南投分行提款機外面交給徐莉婷；徐莉婷
    根本就沒有跟全美鈴見面，後來大眾銀行在94年7、8月間核
    卡後，伊扣了3000元的手續費，因為徐莉婷一直跟伊說她困
    難重重，經濟上需要伊幫忙，其他的 2萬多元伊就拿給徐莉
    婷，地點應該是在南投這邊銀行的提款機外面等語（見偵字
    第1626號卷(一)第6、91頁)，依被告上開所述，應係由其自己
    前往提款，被告於此部分所辯，顯係事後卸責之詞，況依據
    實務經驗，本案迄今已逾 3年，錄影機之監視畫面早已清除
    而不存在（本院電詢慶豐銀行南投分行，該行告知依規定提
    款機監視錄影帶之保存期限為6個月)，被告此部分之聲請自
    無調查之必要。又被告上開於偵查中所供，係檢察官問及：
    「你對乙○○所言有何意見？」後，被告即連續陳述有關乙○○身辦現金卡之過程，被告所言甚為明確，檢察官自無誤
    解被告意思之可能。
  (三)徐莉婷於原審雖證稱：伊確實有更改手機號碼，但何時更換
    已不記得等語（見原審卷第103頁)，然停掉原申請使用之行
    動電話，改申請新的行動電話，原因甚多，豈能因徐莉婷已
    停掉原先使用之0000000000號之行動電話，即認徐莉婷確曾
    撥打簡訊恐嚇被告。而被告於取得被害人等人之現金卡、金
    融卡之持有後，未經各被害人之同意，即擅自進行開卡提領
    款項，被告即有被害人等人之現金卡、金融卡易持有為所有
    之犯意甚明，其於此時即構成業務侵占罪，至於被告事後有
    無將信用卡、金融卡交還各被害人，與被告上開犯罪無涉，
    附此敘明。
  (四)被告於本院雖聲請傳訊徐莉婷，以還原事件之原委；傳訊丙○○、戊○○、庚○○以證明徐莉婷混淆對保的情形，及徐
    莉婷帶黑道人士毆打其時，丙○○、戊○○有看到此情形；
    傳訊南投縣政府警察局南投分局承辦警員，說明徐莉婷帶黑
    道人士毆打其，路人報案，警員受理作筆錄前，徐莉婷要求
    和解，其堅持公開一切之情形。然查，徐莉婷，戊○○於原
    審已出庭作證，並接受被告之詰問；而徐莉婷並無被告所辯
    之混淆對保之情形，亦據原審於判決書中論述綦詳；而徐莉
    婷事後有無找黑道人士毆打被告，核與本案之案情無關，況
    本案事證已臻明確，本院認被告上開聲請應無傳訊之必要。
  (五)又被告於本案辯論終結後，雖曾與被害人辛○○、丙○○、
    庚○○達成和解，上開被害人亦表示不願追究被告之刑責，
    此有和解書在卷可憑。然查，本案有關被害人丙○○、戊○○、庚○○、丁○○、己○○、辛○○、乙○○等人遭詐領
    之金錢，嗣後係由徐莉婷賠償大眾銀行台中分行，此業據證
    人即該分行之職員王文良於偵查中，及徐莉婷於原審陳明在
    卷（見偵字第1626號卷(二)第8頁，原審卷第51頁)，並有徐莉
    婷所提出之代償明細表附卷可參（見原審卷第52、53頁），
    被告不與徐莉婷洽談，卻遲至本案於97年11月13日辯論終結
    後，才與被害人辛○○、丙○○和解（至庚○○部分，被告
    於本院審理時辯稱，於 95年1月23日製作警詢筆錄後，其已
    賠償3萬元予庚○○)，顯見被告上開所為之和解，僅係為脫
    免（或減輕）刑責，且該和解亦無何實益（因該等被害人嗣
    後均未遭大眾銀行求償），是被告雖有為上開和解，亦不能
    因此即減輕其刑責，附此敘明。
四、原審以被告罪證明確，予以論罪科刑，核無違誤，被告上訴
    意旨猶執前詞指摘原判決不當，為無理由，應予駁回（被告
    犯罪時間雖在 96年4月24日以前，然所犯係刑法第336條第2
    項之罪，且經判處有期徒刑1年6月以上，依中華民國96年罪
    犯減刑條例第3條第1項第15款之規定，不得減刑）。
五、據上論斷，應依刑事訴訟法第373條、第368條，判決如主文
    。
本案經檢察官甲○○到庭執行職務。
中    華    民    國    97    年    11    月    27    日
            刑事第十庭    審判長法  官  林  照  明
                                法  官  林  欽  章
                                法  官  蔡  名  曜
以上正本證明與原本無異。
不得上訴。
                                書記官  劉  恒  宏
中    華    民    國    97    年    12    月    1     日


司法院資訊處製作；財團法人民間司法改革基金會備份。
